臺灣臺南地方法院刑事判決
109年度易字第1163號
公  訴  人  臺灣臺南地方檢察署檢察官
被      告  施靜雲


上列被告因妨害名譽案件，經檢察官提起公訴（109年度偵字第1
2392號），本院判決如下：
    主  文
施靜雲犯誹謗罪，處拘役參拾日，如易科罰金，以新臺幣壹仟元
折算壹日。
    事  實
一、施靜雲因懷疑其前配偶與薛雅方來往過密，心生不滿，竟基
    於公然侮辱之故意，及意圖散布於眾，基於指摘、傳述足以
    毀損他人名譽之事之誹謗犯意，於民國109年2月14日上午11
    時許，前往位於臺南市○區○○路0段000號「永豐商業銀行東
    臺南分行」之3樓辦公室，在上開不特定人得共見共聞之場
    所，持玫瑰花1朵朝薛雅方之臉部方向丟擲（未擊中），公
    然以此動作表達對薛雅方之輕蔑、不屑之意，足以貶損薛雅
    方之人格評價及聲譽；其並對薛雅方大聲稱：「你在囂張什
    麼，你們要怎麼偷吃都無所謂，一直勾引我老公，一直來糾
    纏我」等語，而同時以上開言語指摘並傳述足以毀損薛雅方
    名譽之事。
二、案經薛雅方訴由臺灣臺南地方檢察署檢察官偵查起訴。
    理  由
一、本件所引用具傳聞證據性質之供述證據，因檢察官、被告施
    靜雲於本案言詞辯論終結前，均未爭執其證據能力，本院審
    酌前開證據之作成或取得之狀況，並無非法或不當取證之情
    事，且亦無顯不可信之情況，依刑事訴訟法第159條之5規定
    ，均具有證據能力；又以下所引用卷內非供述證據性質之證
    據資料，則均無違反法定程序取得之情形，依刑事訴訟法第
    158條之4規定之反面解釋，亦應有證據能力，合先敘明。
二、認定本件犯罪事實之證據及理由：
　㈠上開犯罪事實，業據被告於本院審理時坦承不諱（參本院卷
    第113頁），核與告訴人即被害人薛雅方於警詢、本院審理
    時證述之案發經過大致相符（警卷第3至4頁，本院卷第83至
    90頁），且有證人即告訴人同事陳聖潔、楊迪、楊惠琳於偵
    查中之證述，及證人即告訴人同事買裕昌、謝長旭於本院審
    理時之證述可互為參照（偵卷㈠即臺灣臺南地方檢察署109年
    度他字第1201號卷第58頁，本院卷第90至105頁），復有現
    場照片在卷可佐（偵卷㈠第11頁），堪認被告任意性之自白
    確與事實相符。
　㈡本件案發地點之辦公室雖係銀行員工之辦公處所，但無嚴格
    之門禁管制，告訴人之同事均可自由出入，亦可能引領客戶
    至辦公室洽辦業務，隨時可能有同事及客戶進出等情，有告
    訴人及證人買裕昌、謝長旭於本院審理時之證述可供查考（
    本院卷第84至85頁、第97至100頁），佐以被告於案發時亦
    可自行前往上開辦公室，足見上開辦公室並非完全對外封閉
    之私人場所，被告於上開地點所為之舉動自有使不特定人共
    見共聞之可能，其於上開地點所稱之言語亦可能散播、傳布
    於不特定人，而使多眾得知悉其內容。
　㈢又所謂「侮辱」係以使人難堪為目的，直接以言語、文字、
    圖畫或動作，表示不屑、輕蔑或攻擊之意思，足以貶損個人
    在社會上所保持之人格評價及聲譽而言。且「侮辱」係未指
    定具體事實，而僅為抽象之謾罵，而此抽象謾罵之內容足使
    聽聞之不特定公眾產生貶損被害人在社會上保持之人格尊嚴
    及地位之程度；「誹謗」則係對於具體之事實有所指摘，而
    損及他人名譽，亦即指謫或傳述於公眾之內容須為足以毀損
    他人名譽之具體事實。查持物品朝他人丟擲之行為，依社會
    通念，係屬對他人表示不屑、輕蔑之負面動作，足以使人難
    堪、貶損他人在社會上人格地位之評價，是被告在不特定人
    得以共見共聞之情狀下，持玫瑰花朝告訴人之臉部方向丟擲
    之舉動，客觀上足使告訴人難堪、受辱，即屬公然侮辱之行
    為。而被告向告訴人稱：「你在囂張什麼，你們要怎麼偷吃
    都無所謂，一直勾引我老公，一直來糾纏我」等語，其語義
    係指述告訴人勾引被告配偶、糾纏被告等內容，已屬具體情
    事之指摘、傳述，據一般人之認知，此等具體內容亦足以使
    聽聞者對告訴人之品格、道德產生懷疑，貶損告訴人之名譽
    ，自屬詆毀告訴人之誹謗行為；況被告除未能證明其所述之
    事為真外，其所指摘、傳述之事亦僅涉及告訴人個人之私德
    ，與公益無關，復難認係以善意對於可受公評之事為適當評
    論之舉，被告自應就其所為誹謗犯行負責無疑。
　㈣被告於不特定人得以共見共聞、實際上亦有告訴人其他同事
    在場之辦公室內，口稱前述足以毀損告訴人名譽之言語，顯
    有散布於眾之意圖；且被告自陳其學歷為大學畢業，為公務
    機關之約聘人員（參本院卷第112頁），具相當之智識程度
    及社會生活經驗，對於上開各情當知之甚詳，其竟猶恣意為
    前述侮辱之動作及誹謗之言語，主觀上亦應有使告訴人感受
    侮辱、損害告訴人名譽之公然侮辱及誹謗故意甚明。　　
　㈤綜上所述，本件事證已臻明確，被告犯行洵堪認定，應予依
    法論科；至被告聲請再傳訊告訴人之主管陳建州，則無必要
    ，附此敘明。
三、論罪科刑：
  ㈠核被告所為，係犯刑法第309條第1項之公然侮辱罪，及同法
    第310條第1項之誹謗罪。檢察官起訴意旨認被告僅係犯公然
    侮辱罪嫌，尚有未洽，然檢察官起訴既已敘明上開全部犯罪
    事實，自應由本院依法變更法條審究之。
  ㈡又被告於本件犯行中固有朝告訴人丟擲玫瑰花、以言語指謫
    並傳述足以毀損告訴人名譽之事等不同舉動，然依社會一般
    觀念，此等舉動均係其基於妨害告訴人名譽之同一目的，於
    相同之地點及密接之時間所為，應整體評價為1個行為。被
    告以一行為同時觸犯上開2項罪名，為想像競合犯，應依刑
    法第55條規定從一重之誹謗罪處斷。
  ㈢爰審酌被告不思理性解決問題，僅因主觀上懷疑其前配偶與
    告訴人來往過密而心生不滿，即未能控制自身情緒，以事實
    欄所述方式侮辱、誹謗告訴人，顯見被告缺乏尊重他人之觀
    念，且其於告訴人日常工作之地點為上開行為，對告訴人之
    名譽及人格評價傷害非輕，亦造成告訴人生活及工作上之困
    擾，殊為不該，被告犯後復飾詞圖卸，迄至辯論終結前始坦
    承犯行；惟念被告前無刑事前案紀錄，素行尚佳，其上開所
    為傳播範圍尚非甚大；兼衡被告因與告訴人間歧見仍大而未
    能與告訴人和解，暨其自陳學歷為大學畢業，現為公務機關
    約聘人員，須扶養2個女兒（參本院卷第112頁）之智識程度
    、家庭生活狀況等一切情狀，量處如主文所示之刑，並諭知
    易科罰金之折算標準，以資懲儆。　
據上論斷，應依刑事訴訟法第299條第1項前段、第300條，刑法
第309條第1項、第310條第1項、第55條、第41條第1項前段，刑
法施行法第1條之1第1項，判決如主文。
本案經檢察官黃莉琄提起公訴，檢察官林容萱到庭執行職務
中　　華　　民　　國　　109 　年　　12　　月　　3 　　日
　　　　　　　　　      刑事第四庭   法　官   蔡盈貞
以上正本證明與原本無異。
如不服本判決應於收受本判決後20日內向本院提出上訴書狀，並
應敘述具體理由。其未敘述上訴理由者，應於上訴期間屆滿後20
日內向本院補提理由書狀（均須按他造當事人之人數附繕本）「
切勿逕送上級法院」。 
　　　　　　　　　　　　　　　　　   書記官   林耿慧
中　　華　　民　　國　　109 　年　　12　　月　　3 　　日
附錄所犯法條：
刑法第309條
公然侮辱人者，處拘役或9千元以下罰金。
以強暴犯前項之罪者，處1年以下有期徒刑、拘役或1萬5千元以
下罰金。
　　　　　　　　　
刑法第310條　　　
意圖散布於眾，而指摘或傳述足以毀損他人名譽之事者，為誹謗
罪，處1年以下有期徒刑、拘役或1萬5千元以下罰金。
散布文字、圖畫犯前項之罪者，處2年以下有期徒刑、拘役或3萬
元以下罰金。
對於所誹謗之事，能證明其為真實者，不罰。但涉於私德而與公
共利益無關者，不在此限。